【裁判字號】    99,交簡上,201
【裁判日期】    991208
【裁判案由】    公共危險
【裁判全文】
臺灣臺北地方法院刑事判決           99年度交簡上字第201號
上  訴  人  臺灣臺北地方法院檢察署檢察官
被      告  黃憲銘
上列上訴人因被告涉犯公共危險案件，不服本院中華民國99年8
月20日99年度店交簡字第323 號第一審判決（聲請簡易判決處刑
案號：臺灣臺北地方法院檢察署檢察官99年度偵字第15814 號）
，提起上訴，本院管轄之第二審合議庭判決如下：
    主  文
上訴駁回。
    事  實
一、黃憲銘明知服用酒類後，反應力及注意力均會降低，而不得
    酒後駕車，竟仍於民國99年6 月25日晚間，在臺北縣新店市
    ○○路上某小吃店內與友人聚餐而飲用玻璃罐裝啤酒2 、3
    罐後，已達不能安全駕駛動力交通工具，竟仍於翌（26）日
    凌晨3 時許，猶騎乘車牌號碼VNV-605 號機車搭載友人返回
    住處。嗣於同日3 時15分許，因騎乘機車未載安全帽，在臺
    北縣新店市○○街168 巷口經警攔檢查獲，並於當日3 時34
    分施以酒精濃度測試，經檢得呼氣酒精濃度達每公升0.72毫
    克（0.72mg/l），始悉上情。
二、案經臺北縣政府警察局新店分局報請臺灣臺北地方法院檢察
    署檢察官偵查起訴。
    理  由
一、訊據被告黃憲銘對於上開犯罪事實坦承不諱，且有臺北縣政
    府警察局新店分局公共危險罪當事人酒精測定紀錄表、汽機
    車駕駛人酒後生理協調平衡檢測紀錄表、刑法第185 條之3
    （公共危險）案件測試觀察紀錄表、酒後時間確認單、舉發
    違反道路交通管理事件通知單各1 份附卷可稽（99年度偵字
    第15814 號卷第15頁至第18頁、第27頁）。按刑法第185 條
    之3 係抽象危險犯，非實害犯，行為人客觀上已達不能安全
    駕駛之程度，且主觀上知其飲酒可能造成不能安全駕駛結果
    ，竟仍放任自己駕駛，即應認有故意，而該當該罪。至於是
    否達『不能安全駕駛之程度』之認定，應依具體個案之實際
    情形判斷之，依目前醫學一致見解，吐氣酒精濃度達每公升
    0.25毫克以上時，將使駕駛人產生複雜之技巧障礙、駕駛能
    力變壞之行為表現，肇事比率比一般未飲酒時高出2 倍；吐
    氣酒精濃度達每公升0.5 毫克以上時，將使駕駛人產生說話
    含糊、腳步不穩之行為表現，肇事比率比一般未飲酒時高出
    7 倍；吐氣酒精濃度達每公升0.55毫克以上時，將使駕駛人
    產生平衡感與判斷力障礙升高之行為表現，肇事比率比一般
    未飲酒時高出10倍；甚而如吐氣酒精濃度達每公升0.75毫克
    時，駕駛人將產生明顯酒醉、步履蹣跚之行為狀態，其肇事
    比率比一般高25倍，並認為吐氣酒精濃度達每公升0.55毫克
    以上時，即達絕對『不能安全駕駛之程度』。因該0.55毫克
    之數值，係經由實際偵測所得之統計值，為經驗科學上所肯
    定之客觀實驗數據，是以該數值作為絕對不能安全駕駛之標
    準，不僅不違反經驗法則，且免舉證之困難。準此，若吐氣
    酒精濃度達每公升0.55毫克以上時，應認已達絕對不能安全
    駕駛之程度。查本件被告於99年6 月26日3 時34分許為警查
    獲測得呼氣酒精濃度已達每公升0.72毫克，復參諸被告為警
    方施以身體平衡動作測試，被告腳步不穩而不合格，此有汽
    機車駕駛人酒後生理協調平衡檢測紀錄表、上開刑法第185
    條之3 案件測試觀察紀錄表可憑，足認其飲酒後已至駕駛技
    巧障礙，視覺及行為反應能力減低，而達不能安全駕駛動力
    交通工具之程度無疑。是被告上揭出於任意性之自白與事實
    相符，應堪採為被告有罪之證據。本件事證明確，被告犯行
    堪以認定，應予依法論科。
二、核被告所為，係犯刑法第185 條之3 服用酒類，不能安全駕
    駛動力交通工具而駕駛罪。
三、本件檢察官提起上訴略以：被告前於91年5 月間犯酒後駕車
    公共危險罪，經臺灣嘉義地方法院判處拘役50日確定，此次
    再犯酒後駕車犯行，為警查獲時呼氣酒精濃度仍高達0.72毫
    克，警詢中亦狡辯未騎車，嗣才坦承犯行，且酒醉駕車對於
    社會危害嚴重，豈可輕縱，倘不量以較重之刑，實不足以令
    其警惕、避免再犯等情狀，量處拘役50日至59日，併科罰金
    新臺幣（下同）6 萬元至8 萬元，請撤銷原判決，更為適當
    之判決等語。
四、惟按法官於有罪判決中，究應如何量處罪刑，自得依據個案
    情節，參諸刑法第57條所定各款犯罪情狀之規定，於該法定
    刑度範圍內，基於合義務性之裁量，量處被告罪刑。而量刑
    之裁量權，乃憲法所保障法官獨立審判之核心，如非有裁量
    逾越或裁量濫用之明顯違法情事，自不得擅加指摘其違法或
    不當，即使上級審對下級審裁量權之審查，亦應同此標準。
    經查，本件被告所犯刑法第185 條之3 之不能安全駕駛動力
    交通工具罪，法定刑為「1 年以下有期徒刑、拘役或科或併
    科15萬元以下罰金」，亦即最重可判處有期徒刑1 年，最輕
    則可僅判處罰金，則原審已依法審酌：「被告仍不能約束自
    我而再三酒後駕車之犯罪動機及目的、其經測得之呼氣酒精
    濃度高達每公升0.72毫克而駕車之行為、對他人及自己生命
    安全所生之嚴重危險性，及其犯罪後坦承犯行之態度等一切
    情狀，認量處如主文所示之刑，已足資警惕，並諭知易服勞
    役之折算標準」等情，有原審判決1 份在卷可稽，經核原審
    判決上開科處之刑，並未逾刑法第185 條之3 之法定刑度範
    圍，亦無裁量逾越或裁量濫用之明顯違法情事，復已斟酌檢
    察官上揭上訴意旨所指被告具備「前有酒後駕車之公共危險
    前科」、「對他人及自己生命安全所生之嚴重危險性」等情
    狀及刑法第57條所規定之量刑事由，依刑事訴訟法第449 條
    第1 項前段、第3 項、第454 條第2 項、刑法第185 條之3
    、第42條第3 項前段，刑法施行法第1 條之1 第1 項之規定
    ，判處罰金13萬5,000 元，並諭知如易服勞役，以1,000 元
    折算1 日，自堪認原審上開所量處之刑，尚屬適當。再被告
    前於91年5 月30日因犯酒後駕車之公共危險案件，經臺灣嘉
    義地方法院以91年度交簡字第805 號判決判處拘役50日確定
    ，於91年11月25日易科罰金執行完畢等情，此有臺灣高等法
    院被告前案紀錄表1 紙在卷可稽，本件被告雖第二度再犯公
    共危險案件，然與前次犯罪時間相隔長達8 年，難認前次刑
    之宣告與執行未對被告收教化、警惕之效，是原審量刑縱未
    重於前次判決，惟顯然已就被告犯行之相關情狀詳加考量，
    非謂本次犯罪之量刑必需重於前次犯罪之刑度，而無上訴意
    旨所指量刑未有妥適差距之情形。從而檢察官以原審量刑過
    輕為由提起本件上訴，請求撤銷原判決，為無理由，應予駁
    回。
據上論斷，應依刑事訴訟法第455 條之1 第1 項、第3 項、第36
8 條、第373條，判決如主文。
本案經檢察官蒲心智到庭執行職務。
中    華    民    國    99    年    12    月    8     日
                  交通法庭審判長法  官  彭慶文
                                法  官  陳思帆
                                法  官  林芳華
以上正本證明與原本無異。
不得上訴。
                                書記官  林鈴芬
中    華    民    國    99    年    12    月    8     日
附錄本案論罪科刑法條
刑法第185條之3
服用毒品、麻醉藥品、酒類或其他相類之物，不能安全駕駛動力
交通工具而駕駛者，處1 年以下有期徒刑、拘役或科或併科15萬
元以下罰金。

司法院資訊處製作；財團法人民間司法改革基金會備份。
